臺灣高等法院刑事判決　　　　　　　　 96年度上易字第560號
上　訴　人　臺灣士林地方法院檢察署檢察官
上　訴　人
即　被　告　甲○○
上列上訴人因被告傷害等案件，不服臺灣士林地方法院95年度易
字第1539號，中華民國96年1 月24日第一審判決（起訴案號：臺
灣士林地方法院檢察署95年度偵字第7758號、第12342 號），提
起上訴，本院判決如下：
    主  文
上訴駁回。
    事  實
一、甲○○與樓上住戶乙○○二人時因房屋漏水爭執而不睦，民
    國（下同）95年5月5日20時16分許，乙○○至臺北市士林區
    ○○○路50巷22號6樓之9甲○○住處催繳該大樓管理費，致
    甲○○心生不滿，竟出手毆打乙○○，並勒住乙○○脖子撞
    擊其住處鐵門，嗣又接續以推鐵門撞擊乙○○頭部及捉住乙
    ○○撞擊鐵門之方式毆打乙○○，致乙○○受有頭部血腫、
    枕骨及右顳側頭皮各約3乘3公分擦傷、右肩、左肩、左手肘
    、前後頸部及前胸多處擦傷。甲○○又於95年5月6日13時47
    分許，在臺北市士林區○○○路50巷22號一樓管理員室遇見
    乙○○，竟勒住乙○○脖子，強拉乙○○外出，以此強暴方
    式使乙○○行無義務之事，乙○○不從抓住大門抵抗，仍被
    甲○○拉出門外，後經甲○○友人勸阻，甲○○始行罷手離
    去。
二、案經乙○○訴由臺北市政府警察局士林分局報請臺灣士林地
    方法院檢察署檢察官偵查起訴。
    理  由
一、前揭犯罪事實，迭據上訴人即被告甲○○於原審及本院審理
    時均坦承不諱（見原審卷第23頁、本院卷第33頁背面、第35
    頁），核與告訴人即被害人乙○○於警詢時、偵查中指訴情
    節相符（見7758號偵查卷第5至7頁、第30至32頁、第42、43
    頁），核與目擊證人陳文俊於偵查中證稱：95年5月5日伊有
    前往勸解甲○○與乙○○衝突時，甲○○用手勒住乙○○脖
    子，當時乙○○頸部、頭部已受傷等語屬實（見7758號偵查
    卷第32至33頁），復有臺北市立聯合醫院陽明醫院診斷書、
    監視光碟及翻拍畫面在卷可資佐證（見7758號偵查卷第15頁
    、第24至26頁），足見被告自白與事實相符，自堪採為認定
    犯罪之證據。本件被告毆打乙○○成傷，及強制乙○○行無
    義務之事證明確，被告犯行堪以認定。
二、被告行為後，刑法業於94年2月2日公告修正，並自95年7月1
    日起施行。原刑法第41條第1項前段規定：「犯最重本刑為5
    年以下有期徒刑以下之刑之罪，而受6 個月以下有期徒刑或
    拘役之宣告，因身體、教育、職業、家庭之關係或其他正當
    事由，執行顯有困難者，得以1元以上3元以下折算一日，易
    科罰金。」而被告行為時之易科罰金折算標準，修正前罰金
    罰鍰提高標準條例第2 條前段（現已刪除）規定，就其原定
    數額提高為100倍折算1日，則本件被告行為時之易科罰金折
    算標準，應以銀元300元折算1日，經折算為新臺幣後，應以
    新臺幣900 元折算為1日。惟修正後之刑法第41條第1項前段
    規定：「犯最重本刑為五年以下有期徒刑以下之刑之罪，而
    受六個月以下有期徒刑或拘役之宣告者，得以新臺幣一千元
    、二千元或三千元折算一日，易科罰金。」比較修正前後之
    易科罰金折算標準，以修正前之規定，較有利於被告，依刑
    法第2條第1項前段，適用修正前刑法第41條第1 項前段規定
    ，定其折算標準。至修正前刑法第51條第6 款規定數罪併罰
    ，宣告多數拘役，定其應執行者，不得逾四個月；修正後之
    規定為不得逾一百二十日，此為日數之明確化，並無利或不
    利之別，自應適用現行有效之刑法第51條第6 款規定，定應
    執行刑。
三、核被告所為，係犯刑法第277條第1 項之傷害罪及同法第304
    條第 1項強制罪。按數行為於同時同地或密切接近之時地實
    施，侵害同一之法益，各行為之獨立性極為薄弱，依一般社
    會健全觀念，在時間差距上，難以強行分開，在刑法評價上
    ，以視為數個舉動之接續施行，合為包括之一行為予以評價
    ，較為合理，則屬接續犯，而為包括之一罪（最高法院86年
    臺上3295判例可參）。本件被告於95年5月5日20時許，在被
    告住處，於極短時間內，先後2 次傷害被害人乙○○，其主
    觀上顯係就同一傷害罪構成事實，以單一行為之數個舉動接
    續進行，侵害同一法益，客觀上係實施一個傷害行為，應屬
    接續犯，為包括之一罪，應僅論一個傷害罪。被告所犯上開
    二罪，犯意各別行為互殊，罪名不同，應予分論併罰。
四、原審以被告甲○○犯行事證明確，犯行可以認定，並敘明比
    較刑法相關規定修正前後之情形，而適用刑法第2條第1項前
    段、第277條第1項、第304條第1項、第51條第6 款（原判決
    雖誤為修正前之規定，惟與判決結果並不生影響，毋庸撤銷
    ），修正前刑法第41條第1項前段，刑法施行法第1 條之1，
    修正前罰金罰鍰提高標準條例第2 條，審酌被告素行良好，
    因住處房屋漏水一事與告訴人不睦，致犯本罪，犯罪後供認
    犯行，略具悔意，並參酌被告犯罪之手段，告訴人所受傷害
    程度等一切情狀，就傷害罪部分，量處拘役30日；就強制罪
    部分，量處拘役10日，並定應執行刑為拘役三十五日，及諭
    知易科罰金之折算標準以銀元三百元即新台幣九百元折算一
    日。經核其認事用法，非有違誤，量刑尚屬妥適，並無過輕
    之情。被告上訴意旨，請求宣告緩刑云云，惟本件被告犯後
    已近一年，迄未與告訴人達成和解，自難宣告緩刑，是被告
    之上訴為無理由，應予駁回。至檢察官應被害人請求提起上
    訴，以被告毫無悔意、迄未賠償等情，認原審量刑實屬過輕
    為由，指摘原判決不當。惟關於刑之量定，係實體法上賦予
    法院得為自由裁量之事項，倘其未有逾越法律所規定之範圍
    ，或濫用其權限，即不得任意指摘為違法。本件原審法院審
    酌被告犯罪之各項情狀後，依職權對被告所處之刑，本院認
    為並無違誤，且無顯然過輕之情，已如上述，而被告於本院
    審理時，亦表示知錯，爰不予再加重其刑。是檢察官之上訴
    ，亦無理由，應予駁回。
據上論斷，應依刑事訴訟法第368條，判決如主文。
本案經檢察官田炳麟到庭執行職務。
中　　華　　民　　國　　96　　年　　5 　　月　　2　　日
　　　　　　　　　刑事第十庭    審判長法　官 楊炳禎
　　　　　　　　　　　　　　　　　    法　官 陳博志
　　　　　　　 　 　　　　　　　　　　法　官 李春地
以上正本證明與原本無異。
不得上訴。
                                      書記官 蘇秋
中　　華　　民　　國　　96　　年　　5 　　月　　7 　　日
附錄：本案論罪科刑法條全文
刑法第277條：
傷害人之身體或健康者，處3年以下有期徒刑、拘役或1千元以下
罰金。
犯前項之罪因而致人於死者，處無期徒刑或7 年以上有期徒刑；
致重傷者，處3年以上10年以下有期徒刑。
